最高法院民事判決　　　　　　　一○○年度台上字第三一一號
上　訴　人　林詩發
訴訟代理人　陳祖德律師
被 上訴 人　林財生
上列當事人間請求損害賠償等事件，上訴人對於中華民國九十九
年九月二十一日台灣高等法院第二審判決（九十八年度上字第三
九○號），提起上訴，本院判決如下：
    主  文
上訴駁回。
第三審訴訟費用由上訴人負擔。
    理  由
本件被上訴人主張：伊與上訴人係國立海洋大學航管研究所九十
二年碩士在職專班之同學，上訴人對外自稱是第一審共同被告科
璅科技股份有限公司（下稱科璅公司）董事長。伊於民國九十六
年九月上旬與上訴人及同班同學即訴外人黃聰明在台北市○○○
路「欣欣魚翅」餐廳餐敘，上訴人以科璅公司購買原料需要週轉
為詞，以個人名義要求貸與美金，約定日後以一：三三之匯率折
算台幣返還，伊依上訴人所囑，於同年九月二十九日由渣打銀行
新加坡分行之帳戶將美金十二萬五千元匯入訴外人香港亞太科技
集團有限公司（下簡稱亞太公司）設於交通銀行香港分行之帳戶
（下稱系爭帳戶），詎上訴人嗣未依約還款，應依借貸關係返還
借款；若認本件借款係上訴人代理科璅公司向伊借款，因科璅公
司否認授權上訴人為借款行為，上訴人就其無權代理之行為亦應
負損害賠償之責任等情，爰依消費借貸關係或民法第一百十條之
規定，以備位之訴，求為命上訴人依上開匯率計算給付新台幣四
百十二萬五千元及加付自訴狀繕本送達翌日即九十七年五月十三
日起算法定遲延利息之判決【被上訴人於第一審依民法第一百十
三條、第一百八十四條第一項後段及第二十八條規定（後二條文
部分下合稱依侵權行為規定）或不當得利規定，以先位之訴，請
求上訴人與科璅公司連帶給付美金十二萬五千元本息，經原審改
判駁回該部分之先位之訴後，未據其聲明不服】。
上訴人則以：被上訴人將系爭款項匯入系爭帳戶與伊無關，伊並
未向被上訴人借款等語，資為抗辯。
原審斟酌全辯論意旨及調查證據之結果，以：兩造及兩造之同班
同學黃聰明於九十六年九月間在台北市○○○路欣欣魚翅餐廳聚
餐時，上訴人表示欲以個人名義向被上訴人週轉美金供科璅公司
開發七吋電腦螢幕，願於三日後以一：三三匯率折算新台幣返還
，黃聰明稱同學間要互相幫忙，而促成被上訴人願貸款與上訴人
，嗣兩造與張莉蓁（科璅公司登記負責人，為上訴人女友）、證
人劉怡婷（原任科璅公司副總經理）在晶華酒店聚餐時，上訴人
與張莉蓁將蓋有科璅公司印文之匯款文件，囑被上訴人將美金十
二萬五千元匯入系爭帳戶，證人鄭宇峻（劉怡婷之子，原任亞太
公司執行長，嗣任科璅公司執行長）亦受上訴人指示於當年中秋
節前將上述匯款文件交付被上訴人，亞太公司與科璅公司間有生
意上往來，張莉蓁曾告知劉怡婷有關被上訴人要將款項匯入系爭
帳戶等情，分別經證人黃聰明、劉怡婷、鄭宇峻證述屬實，而被
上訴人依上開匯款資料，於九十六年九月二十九日自設於新加坡
渣打銀行之帳戶將上開款項匯入系爭帳戶，復據其提出該行高級
助理董事出具之證明書為證，而科璅公司九十六年八月一日起至
同年十一月三十日之總分類帳並記載「財哥（指被上訴人），前
期餘額合計為四百零七萬零四百二十九元」、「貸」字樣，顯係
表示向被上訴人借款新台幣四百零七萬零四百二十九元，該款項
與被上訴人匯入之美金按上開匯率計算為新台幣四百十二萬五千
元相距甚微，且該分類帳有科璅公司於九十六年八月一日起至九
十六年十一月三十日間向亞太公司進貨之列載。另上訴人及張莉
蓁分別持有科璅公司股權九十一萬二千五百股、七萬五千股，及
該公司監察人陳順生持有該公司股權六萬二千五百股係上訴人所
贈與，該三人持有科璅公司總股數百分之八十四，更有該公司股
東名簿可憑。又科璅公司名義上負責人雖為張莉蓁，惟公司員工
均稱上訴人為董事長，復經該公司原受僱人王英豪證述屬實。且
鄭宇峻之配偶黃美文僅有科璅公司股權百分之十六，衡情上訴人
不可能讓鄭宇峻獨斷公司事務之執行，則被上訴人主張上訴人係
科璅公司實際負責人，為科璅公司向亞太公司購物貨款之給付，
向伊借款，並囑伊逕將款項匯入系爭帳戶，因借款期限僅三日而
未另定書面借據，自與常情相符。從而，被上訴人依消費借貸關
係，以備位之訴，請求上訴人給付按上述匯率計算後之新台幣四
百十二萬五千元本息即無不合，為其心證之所由得，並說明被上
訴人另依民法第一百十條之請求及兩造其餘主張、抗辯與舉證，
無一一論究之必要，因而准如被上訴人備位聲明之判決。查本件
第一審法院既准被上訴人先位依侵權行為規定之請求，並於該判
決理由載明不當得利及備位請求部分無庸審酌（見第一審判決第
八頁），該判決雖於主文誤植「原告其餘之訴駁回」，惟此乃民
事訴訟法第二百三十二條第一項所定之誤寫之顯然錯誤裁定更正
之範疇，尚難因上開主文之誤載，逕認被上訴人備位聲明已受敗
訴判決未曾上訴而告確定。且原審已審認被上訴人先位之訴為無
理由，諭知被上訴人先位之訴駁回；復就被上訴人上開消費借貸
之法律關係請求備位之訴部分為裁判，本於取捨證據、認定事實
之職權行使及上述理由而為上訴人不利之論斷，經核於法無違背
。上訴意旨，泛就原審採證、認事實之職權行使，暨其他與判決
基礎無涉之理由，指摘原判決不當，求予廢棄，非有理由。
據上論結，本件上訴為無理由。依民事訴訟法第四百八十一條、
第四百四十九條第一項、第七十八條，判決如主文。
中    華    民    國  一○○  年    三    月    三    日
                      最高法院民事第七庭
                          審判長法官  顏  南  全  
                                法官  林  大  洋  
                                法官  沈  方  維  
                                法官  鄭  傑  夫  
                                法官  陳  重  瑜  
本件正本證明與原本無異
                                      書  記  官  
中    華    民    國  一○○  年    三    月   十六   日
                                                       s